臺灣士林地方法院民事判決
111年度再易字第10號
再審原告    陳建孝  
再審被告    陳保發  
            陳寶成  
            呂淑卿  
            陳姵君  
            陳信全  
            陳信忠  
            范貴春  
            邢瑞琛  
            吳思怡  
            易中麒  
            陳建元  
            巫曉鶯  
            徐大堯  
上列當事人間請求分割共有物事件，再審原告對於民國111 年7
月6日本院108 年度簡上字第242 號確定判決，提起再審之訴，
本院判決如下：
    主   文
再審之訴駁回。
再審訴訟費用由再審原告負擔。
    事實及理由
一、按再審之訴，應於30日之不變期間內提起；前項期間，自判
    決確定時起算，判決於送達前確定者，自送達時起算；其再
    審之理由發生或知悉在後者，均自知悉時起算。民事訴訟法
    第500 條第1 項、第2 項本文分別定有明文。查再審原告對
    本院108 年度簡上字第242號判決（下稱原確定判決）提起
    再審之訴，而原確定判決於民國111 年7 月6日判決宣示即
    告確定，並於同年月14日送達再審原告(本院卷第100頁)，
    再審原告於同年8月10日向本院提起再審之訴，尚未逾30日
    之法定不變期間，合先敘明。
二、再審意旨略以：㈠原確定判決以高源不動產估價師聯合事務
    所109年10月21日不動產估價報告書（下稱系爭1021估價報
    告）作為金錢補償之依據，惟該估價報告之價格日期109年7
    月2日，距111年6月1日原確定判決訴訟程序言詞辯論終結時
    已近2年，期間價值已有異動，該估價報告所載之價格顯非
    言詞辯論終結時之市場交易價格，原確定判決已牴觸最高法
    院87年度台上字第2337號判決意旨，顯有適用民法第824條
    第3項規定之違誤，而有民事訴訟法第496條第1項第1款規定
    之再審事由；㈡原確定判決未就伊所提中華不動產估價師聯
    合事務所不動產估價報告（下稱系爭中華估價報告）之實質
    內容進行調查，逕以該估價報告為再審被告陳保發自行委託
    鑑定，非本院之鑑價為由，而認不可採，已違反最高法院10
    6年度台上字第1494號判決意旨，顯有適用同法第286條規定
    之違誤，而有同法第496條第1項第1款規定之再審事由；㈢高
    源不動產估價師聯合事務所110年4月29日（110）源估北字
    第AI00000000-0號函（下稱0429函）表示該估價方法，建物
    無須考慮座落土地情形，及並非一定要納入臺北市○○區○○段
    ○○段000地號土地（下稱000地號土地）等旨，可見若未將00
    0地號土地合併分析，亦可得出同小段000、000地號土地（
    下分稱000、000地號土地）市場合理價格，然原確定判決漏
    未審酌上開事證，並未就000、000地號土地於未與000地號
    土地合併分析之情形，調查其市場合理價格，作為金錢補償
    之依據，顯有就重要證物漏未審酌之違誤，且該漏未審酌情
    事對於判決結果有影響，有民事訴訟法第497條之再審事由
    。並聲明：㈠原確定判決廢棄；㈡本院107年度士簡字第519號
    判決廢棄；㈢兩造共有如本件民事再審之訴狀附表一所示不
    動產准予分割，並分歸同書狀附表二編號1至7所示之人，按
    該附表乙欄所示應有部分比例共有，同書狀附表三「應補償
    人及應補償金額」欄所示之人，應各給付該附表「受補償人
    及受補償金額」欄所示之人如該欄所示之金額。
三、經查：
㈠、按判決適用法規顯有錯誤者，得以再審之訴對於確定終局判
    決聲明不服，民事訴訟法第496 條第1 項第1 款定有明文。
    所謂適用法規顯有錯誤，係指確定判決所適用之法規顯然不
    合於法律規定，或與司法院現尚有效之大法官會議之解釋，
    顯有違反，或消極的不適用法規顯然影響裁判者而言，並不
    包括判決理由矛盾、理由不備、取捨證據失當、調查證據欠
    週、漏未斟酌證據、認定事實錯誤、解釋契約不當及在學說
    上諸說併存致發生法律上見解歧異等情形在內（司法院釋字
    第177 號解釋、最高法院57年台上字第1091號、60年台再字
    第170 號、63年台上字第880 號、101 年度台再字第2 號判
    決意旨參照）。又按事實審法院認定事實錯誤，調查證據欠
    周或判決不備理由，雖得於判決確定前據為提起上訴之理由
    ，究與適用法規顯有錯誤有別，當事人不得據以提起再審之
    訴（最高法院80年度台再字第64號判決意旨參照）。查：
 1、按以原物為分配時，如共有人中有未受分配，或不能按其應
    有部分受分配者，得以金錢補償之，民法第824條第3項定有
    明文。觀原確定判決之主文第2項，係諭知「兩造共有如附
    表一所示之不動產分割歸附表二編號一至七所示之人，按附
    表二乙欄所示之應有部分比例共有；附表三『應補償人及應
    補償金額』欄所示之人，應各給付該附表『受補償人及受補償
    金額』欄所示之人如該欄所示之金額」等語(本院卷第28、29
    頁)，顯係依前開規定，以原物分配，就不能按其應有部分
    受分配者，以金錢補償，是難謂原確定判決有違反前開規定
    。至再審原告主張：補償金額之計算應以共有物於言詞辯論
    期日終結時之市場交易價格為決定為當，原確定判決作為金
    錢補償依據之系爭1021估價報告之價格日期，非言詞辯論終
    結時之市場交易價格，原確定判決違反最高法院87年度台上
    字第2337號判決意旨云云，實係就原確定判決認定事實加以
    指摘，且上開最高法院87年度台上字第2337號判決，並非法
    律規定或司法院現尚有效之大法官會議之解釋，縱原確定判
    決之見解與最高法院87年度台上字第2337號判決有所不同，
    亦難謂屬適用法規顯有錯誤，而有民事訴訟法第496條第1項
    第1款之再審事由。
 2、按當事人聲明之證據，法院應為調查，民事訴訟法第286條
    本文定有明文。查系爭中華估價報告為再審被告陳保發自行
    委託鑑價，非為法院囑託之鑑定，是系爭中華估價報告於訴
    訟法上之證據性質為書證，而書證之調查方式為提示察閱文
    書之內容。再審原告既已於原確定判決審理程序提出系爭中
    華估價報告書為證，並引用其內容為有利主張，原確定判決
    並於判決中敘明未予採納系爭中華估價報告之理由(本院卷
    第37頁)，顯已於審理程序中察閱系爭中華估價報告而為調
    查，難謂原確定判決未就當事人聲明提出之系爭中華估價報
    告為調查，而有違反民事訴訟法第286條規定之違法。再審
    原告又主張原確定判決牴觸最高法院106年台上字第1494號
    判決意旨云云，惟上開最高法院106年度台上字第1494號判
    決，並非法律規定或司法院現尚有效之大法官會議之解釋，
    縱原確定判決之見解與最高法院106年度台上字第1494號判
    決有所不同，亦難謂屬適用法規顯有錯誤，而有民事訴訟法
    第496條第1項第1款之再審事由。
㈡、按依第466條不得上訴於第三審法院之事件，除前條規定外，
    其經第二審確定之判決，如就足影響於判決之重要證物，漏
    未斟酌，或當事人有正當理由不到場，法院為一造辯論判決
    者，亦得提起再審之訴，民事訴訟法第497條定有明文規定
    。再審原告主張：高源不動產估價師聯合事務所0429號函表
    示該估價方法，建物無須考慮座落土地情形，並非一定要納
    入000地號等旨，可見若未將000地號土地合併分析，亦可得
    出000、000地號土地市場合理價格，然原確定判決漏未審酌
    上開事證，並未就000、000地號土地於未與000地號土地合
    併分析之情形，調查其市場合理價格，作為金錢補償之依據
    ，顯有就重要證物漏未審酌之違誤，且該漏未審酌情事對於
    判決結果有影響云云。惟查原確定判決理由已援引前開函文
    (本院卷第35頁)作為其論敘1021估價報告可採之基礎，此觀
    原確定判決理由自明(本院卷第35、36頁)，顯無漏未審酌前
    開函文之內容，自無就足影響於判決之重要證物漏未斟酌，
    而有民事訴訟法第497條所定之再審事由。
四、按再審之訴顯無再審理由者，得不經言詞辯論，以判決駁回
    之，民事訴訟法第502 條第2 項定有明文。所謂再審之訴顯
    無再審理由，係指依再審原告所主張之再審事由，不經調查
    即可認定，在法律上顯無理由而不能獲得勝訴之判決者而言
    。再審原告提起本件再審之訴，雖主張原確定判決有同法第
    496 條第1 項第1 款、第497 條之再審事由存在，然依其主
    張之內容不經調查，即可認定在法律上顯無理由而不能獲得
    勝訴之判決。是以，再審原告提起本件再審之訴，顯無再審
    理由，爰依前揭規定，不經言詞辯論，逕以判決駁回之。
五、據上論結，本件再審之訴為無理由，爰判決如主文。
中    華    民    國  111     年    9     月    30   日
                民事第一庭審判長  法  官  蕭錫証
　　　　　　　　　
　                                法  官  唐一强
　
                                  法  官  劉逸成
以上正本係照原本作成。
本判決不得上訴。
中　　華　　民　　國　　111 　年　　10　　月　　3 　　日
                                    書記官  康雅婷